【裁判字號】    98,交聲,11
【裁判日期】    980218
【裁判案由】    違反道路交通管理處罰條例聲明異議
【裁判全文】
臺灣雲林地方法院交通事件裁定          98年度交聲字第11號
移送機關即
原處分機關  交通部公路總局嘉義區監理所雲林監理站
異  議  人
即受處分人  乙○○
上列異議人即受處分人因違反道路交通管理處罰條例案件，對於
交通部公路總局嘉義區監理所雲林監理站民國98年1 月7 日所為
之裁決處分（原處分案號：雲監裁字第裁72-KAI040711號），聲
明異議，本院裁定如下：
    主  文
異議駁回。
    理  由
一、原處分意旨略以：異議人即受處分人乙○○駕駛其所有無牌
    照之拼裝車輛，於民國97年11月13日上午8 時55分許，在雲
    林縣水林鄉○○村○○段972 地號土地，因上開拼裝車輛未
    經核准領用牌照行駛於道路，經雲林縣警察局北港分局員警
    予以製單舉發，嗣原處分機關即交通部公路總局嘉義區監理
    所雲林監理站，以異議人之違規事實明確，依道路交通管理
    處罰條例第12條第1 項第2 款及第2 項之規定，裁處異議人
    新臺幣（下同）3,600 元，並將車輛沒入。
二、本件聲明異議意旨略以：異議人從事生產之拼裝車輛為全家
    生計來源，如予沒入，未來生活將無以為繼；而舉發當時所
    行駛者乃為農田，非一般道路，異議人於警詢中因一時緊張
    會錯意，導致陳述有所謬誤，致其所有之拼裝車遭沒入，為
    此聲明異議。
三、按拼裝車輛未經核准領用牌照行駛者，處汽車所有人3,600
    元以上10,800元以下罰鍰，車輛並沒入之。道路交通管理處
    罰條例第12條第1 項第2 款、第2 項定有明文。又汽車牌照
    包括號牌、行車執照及拖車使用證，為行車之許可憑證，由
    汽車所有人向公路監理機關申請登記。道路交通安全規則第
    8 條前段定有明文。據此可知，車輛須經向公路監理機關申
    請牌照後，始得於道路上行駛。另「道路」係指公路、街道
    、巷衖、廣場、騎樓、走廊或其他供公眾通行之地方。道路
    交通管理處罰條例第3 條第1 款亦有明文。基此，凡可供公
    眾通行之地方，均屬道路交通管理處罰條例所稱之「道路」
    。
四、異議人駕駛其所有未申領牌照之6 輪拼裝車輛，於上開時、
    地，不慎撞擊被害人陳黃錦凰致死亡，經舉發單位依其「拼
    裝車輛未經核准領用牌照行駛於道路」製單舉發，其後再經
    原處分機關依交通道路管理處罰條例第12條第1 項第2 款及
    第2 項規定，裁處異議人罰鍰3,600 元，並將車輛沒入乙節
    ，有雲林縣警察局雲警交字第KAI040711 號舉發通知單、交
    通部公路總局嘉義區監理所雲林監理站雲監裁字第裁72-KAI
    040711號裁決書、照片2 幀及雲林縣警察局北港分局98年1
    月22日雲警港交字第0970000944號函附之現場圖、調查筆錄
    、現場照片7 幀及雲林縣水林鄉調解委員會調解書1 紙在卷
    可稽，故此部分事實應堪認定。異議人雖辯稱上開拼裝車輛
    均停放於肇事現場之農田裡，並未行駛於道路上云云，然查
    ：
  (一)異議人於警詢中已供稱：「我駕駛拼裝車時間是97年11月13
    日7 時30分許，由我家裡出來經過水林鄉○○村道路進入農
    田... 」等語，有調查筆錄附卷可稽（見本院卷第19頁），
    核與證人即製作筆錄之警員甲○○於本院具結證稱：異議人
    確實有說他是開拼裝車從他家裡出發到田裡，異議人還說農
    地是別人的，他負責載運收割的花生回去業主家裡曬等語（
    見本院卷第28頁及其背面）相符。異議人雖於其拼裝車遭沒
    入之處分後翻異前詞，改稱上開供詞係因警詢中緊張而有口
    誤云云，然本件肇事現場之農田為他人所有，異議人因受人
    委託載運該農田所收割之花生乙節，為其所自承在卷（見本
    院卷第28頁背面至第29頁），則該農田既為他人所有，異議
    人如何將之停放於農田？況該農田外即為產業道路，此有現
    場圖附卷可稽（見本院卷第17頁），異議人既受託載運花生
    ，衡情非僅載運至農田前緣即交由他人，否則委託人有何委
    託之實益？參以異議人亦供稱自己有種植花生，會行駛至自
    己之農田等語，則由肇事現場之農田倘不經由產業道路，如
    何到達其所有之農田？再者，異議人於10幾年前以20萬元購
    買該拼裝車，此為其所供承在卷（見本院卷第28頁），縱該
    車現已老舊，然仍具有相當之價值，異議人不將其停放於家
    中，而經年累月將其置放於農田，豈不擔心遭竊？是異議人
    所辯，實與常情不符，顯不足採信。
  (二)依異議人到庭所陳沒入之車輛是拼裝車，該車未領有牌照乙
    節，該拼裝車應屬未經核准領用牌照之拼裝車。而肇事現場
    之農田即接臨可供公眾通行之產業道路，此已如上述，顯見
    異議人駕駛前揭拼裝車至農田載運花生，應已通過上開條例
    所指之「道路」。從而，異議人於前述時、地駕駛拼裝車行
    駛於道路之事實，應堪認定。至於裁決書上之違規地點雖記
    載為私有農田，然異議人既有前揭違規行為，則原處分機關
    將查獲地點誤認為違規地點而誤載等情，自不影響異議人之
    違規事實。又異議人所稱該拼裝車如遭沒入，全家生活將無
    以為繼乙節，固值同情，然異議人上述違規行為既屬實，則
    原處分機關依法裁處異議人罰鍰3,600 元並將車輛沒入，經
    核於法尚無違誤，異議人之異議並無理由，應予駁回。
五、據上論斷，應依道路交通管理處罰條例第87條第2 項、道路
    交通案件處理辦法第19條，裁定如主文。
中    華    民    國    98    年    2     月    18    日
                  交通法庭法  官  吳錦佳
以上正本證明與原本無異。
如不服本裁定，應於裁定送達後5 日內向本院提出抗告狀（須附
繕本）。
                          書記官  李松坤
中    華    民    國    98    年    2     月    18    日


司法院資訊處製作；財團法人民間司法改革基金會備份。
